# 请教陈老师一个准则中的问题

提问人：877046713 时间：2016-01-20 12:37:52
陈老师您好，最近一直在思考这个问题，诸多不明之处，还望您指点，CAS.33第 48 条（原企业会计准则解释第 4 号规定），企业因追加投资等原因能够对非同一控制下的被投资方实施控制的，在合并财务报表中，对于购买日之前持有的被购买方的股权，应当按照该股权在购买日的公允价值进行重新计量，公允价值与其账面价值的差额计入当期投资收益。我认为如果将该项差额计入其他综合收益更为合理，这样在合并当年不会影响合并净利润；如果是评估增值，这样对合并净利润会有很大积极影响，有可能涉及利润粉饰的问题，而如果将其计入其他综合收益就可以避免这种问题（仅仅在因按照公允价值计量产生增值情况下计入其他综合收益）。而且该项因按照公允价值计量而产生的计量收益不是一项实实在在收益，应该是一项利得，或者说是一种未实现持产损益，我觉得应该在购买日将其计入其他综合收益，未来长期股权处置时再转出，可以参照投资性房地产计量模式转换的处理方式。末学后进，浅见，还望陈老师指点

回答人：chenyiwei
目前准则规定将重新计量的差额计入合并报表中投资收益的理论依据是“跨越会计处理界线”原则，即认为对同一被投资方具有和不具有控制权的股权在经济实质上存在差异，因此两者之间没有联系，相当于在购买日，先按公允价值处置原持有的非控股股权，随即再按公允价值购入一项具有控制权的股权。所以这里的“原有股权重新计量损益”实质上是其处置损益。 前段时间IASB在对《IFRS 3——企业合并》进行实施后评估时，很多反馈意见也认为该条规定不合理，因此不排除今后会对此作出如你所述的修改。但最终结果如何尚待观察。 你可以参考一下henry204618版主在本版面上发的关于IFRS 3实施后评估的情况介绍的帖子。